臺灣新竹地方法院交通事件裁定　　　　　96年度交聲字第55號
原處分機關　交通部公路總局新竹區監理所新竹市監理站
異　議　人
即受處分人　甲○○○
上列異議人因違反道路交通管理處罰條例案件，對於交通部公路
總局新竹區監理所新竹市監理站民國96年2月5日竹監新三字第裁
51-E00000000號所為之違反道路交通管理事件裁決處分，聲明異
議，本院裁定如下：
    主      文
原處分撤銷。
甲○○○汽車駕駛人轉彎時，不依標誌、標線、號誌指示，處罰
鍰新臺幣陸佰元，並予記違規點數壹點。又汽車駕駛人，駕駛汽
車，不服從交通勤務警察之稽查，處罰鍰新臺幣玖佰元，並予記
違規點數壹點。
    理      由
一、原處分意旨略以：異議人即受處分人（下稱異議人）甲○○
    ○所有車號AS7-702號重型機車於民國96年1月6日10時40分
    行經新竹市○○○○○路口，為警以違反道路交通管理處罰
    條例第48條第1項第2款及第60條第1項規定，掣開竹市警交
    字第E00000000號舉發違反道路交通管理事件通知單（下稱
    本件違規通知單）逕行舉發「一、機車未依二段式左轉、二
    、不服稽查取締（攔停逃逸）」。嗣異議人於上揭通知單上
    所載應到案日期前到案並提出申訴，並經函查原舉發單位，
    該單位回覆異議人確有上揭違規事實，原處分機關交通部公
    路總局新竹區監理所新竹市監理站（下稱新竹市監理站），
    遂依法於96年2月5日，認定異議人違反道路交通管理處罰條
    例第48條第1項第2款及第60條第1項等規定，裁罰異議人新
    臺幣（下同）3,600元罰鍰，並無不當等語。
二、聲明異議意旨略以：（一）二段式左轉為新立之法規，其標
    誌不明顯、標線複雜，相關單位宣導不力，異議人年近60，
    不明二階段左轉標誌之意義，沒有故意違規之意圖，以致於
    錯認綠燈左轉合於規定。（二）警員攔停多輛行車後異議人
    也依指揮停於路邊但停等十餘分鐘後該警員未進一步加以盤
    查說明或告誡，此路段交通流量大聲，異議人誤以為警員攔
    停違規對象為他人，而異議人無違規情事，遂先行離去，且
    異議人離去時，也未聞警笛加以制止，是異議人並無不服稽
    查取締（攔停逃逸）之事實。上揭處分顯有違誤，為此聲明
    異議，請求撤銷原處分等語。
三、按交通法庭認為聲明異議有理由或聲明異議雖無理由而原處
    分不當或違法者，應以裁定將原處分經聲明異議部分撤銷，
    並自為裁定，道路交通案件處理辦法第20條前段定有明文。
    次按汽車駕駛人轉彎時，有不依標誌、標線、號誌指示者，
    處600元以上1,800元以下罰鍰；又汽車駕駛人，駕駛汽車，
    不服從交通勤務警察之指揮或稽查者，處900元以上1,800元
    以下罰鍰；汽車駕駛人有第48條、第60條第2項第1款情形者
    ，除依原條款處罰鍰外，各記違規點數1點，道路交通管理
    處罰條例第48條第2款、第60條第2項第1款及第63條第1項第
    1款分別定有明文。
四、惟查：
（一）異議人有於上揭時、地騎乘AS7-702號重型機車，行經設
      有機車兩段式左轉標誌、標線之交叉路口未依規定兩段式
      左轉，為執行交通稽查員警當場攔停，且有未待執勤員警
      前去取締即刻又將該車輛騎離現場逃逸，執勤員警當場將
      違規車號登錄並逕行舉發等情，此有新竹市警察局東勢派
      出所警員柯鈞淵所掣開之本件違規通知單、新竹市警察局
      第二分局96年1月24日，竹市警二分五字第0960001711號
      函及新竹市監理站於96年2月5日以竹監新三字第裁51-E00
      000000號所為之違反道路交通管理事件裁決書各1紙附卷
      可稽。
（二）異議人於本件異議狀上明確記載「機車未依二段式左轉為
      新立之法規，其標誌不明顯、標線複雜，相關單位宣導不
      力，聲請人年近60，不明二階段左轉標誌之意義，沒有故
      意違規之意圖，以致於錯認綠燈左轉合於規定」等語，有
      異議人本案聲明異議狀1件可按；又於異議人於到案日期
      前向原處分機關申訴，其陳述內容摘要：「本人甲○○○
      因不知機車兩段式左轉，被警察攔下‧‧‧，左轉部分罰
      款是應該」等語，此有查詢單1件在卷可按。是異議人已
      與上揭書面陳述中自承於上揭時、地未依規定為二段式左
      轉等情，核與新竹市警察局第二分局96年1月24日，竹市
      警二分五字第0960001711號函「本件經交掣單員警查證，
      甲○○○君確於違規單所載時、地，騎乘AS7-702號重型
      機車，行經有兩段式左轉標誌、標線之交叉路口未依規定
      兩段式左轉‧‧‧」之內容相符，是異議人於上揭時、地
      未依規定為二段式左轉等情，應可認定。
（三）異議人於本件異議狀上明確記載「警員攔停多輛行車後異
      議人也依指揮停於路邊但停等十餘分鐘後該警員未進一步
      加以盤查說明或告誡，此路段交通流量大聲，異議人誤以
      為警員攔停違規對象為他人，而異議人無違規情事，遂先
      行離去，且異議人離去時，也未聞警笛加以制止」等語，
      有異議人本案聲明異議狀1件可按；又於異議人於到案日
      期前向原處分機關申訴，其陳述內容摘要：「‧‧‧被警
      察攔下，停在路旁，警察，並未理會我，我以為沒事，就
      自行離開‧‧‧」等語，此有查詢單1件在卷可按。是異
      議人已與上揭書面陳述中自承為警攔下後，惟未經警為取
      締，即行離去等情，核與新竹市警察局第二分局96年1月
      24日，竹市警二分五字第096 0001711號函「‧‧‧為執
      行交通稽查員警當場攔停，但該違規人未待執勤員警前去
      取締即刻又將車輛其離現場逃逸，值勤員警當場將車號登
      錄於違規單上空白處‧‧‧」等內容相符，是異議人為警
      攔下後，未經警為取締，即行離去等情，亦可認定。
（四）按違反行政法上義務之行為非出於故意或過失者，不予處
      罰。又不得因不知法規而免除行政處罰責任，此行政罰法
      第7條第1項及第8條前段分別定有明文。是人民違反法律
      上之義務而應受行政罰之行為，雖不以出於故意為必要，
      然仍須以過失為其責任條件。但應受行政罰之行為，僅須
      違反禁止規定或作為義務，而不以發生損害或危險為其要
      件者，推定為有過失，於行為人不能舉證證明自己無過失
      時，即應受處罰（司法院大法官會議第275號解釋意旨參
      照）。又駕駛人駕駛汽車（機車）於公路上行駛，皆須經
      過監理機關考試合格發予駕駛執照，始可合法駕車，駕駛
      人皆應熟知交通規則，並負有恪遵交通法令之義務，以確
      保所有用路人之安全，是異議人既不否認有上揭汽車駕駛
      人轉彎時，不依標誌、標線、號誌指示之行為（即機車轉
      彎時，未依規二段式左轉）之違規之事實，又未能舉證證
      明自己無過失時，關於異議人機車轉彎時，不依二段式左
      轉之行為即不得以其不知法律或無故意違規之意圖而主張
      免責。
（五）又本件異議人於上述未依規定為兩段式左轉而逕行左轉，
      為本件舉發員警當場攔停未經警為取締，即行離去等情，
      已如上述。則異議人既已知員警將其攔下，則當等待員警
      之稽查，豈可趁員警正在處理其他違規車輛時，即自認己
      非員警取締對象，任憑己意逕行離去，法律上自屬可歸責
      。
五、原處分機關以受處分人違規事證明確，而依道路交通管理處
    罰條例第48條第1項第2款及第60條第1項、裁處異議人罰鍰
    3,600元，固非無見。惟：
（一）異議人於員警攔停時，確曾停車接受稽查，此據新竹市警
      察局第二分局96年1月24日以竹市警二分五字第096000171
      1號函覆屬實，亦與異議人上揭書面陳述之內容大致相符
      。是異議人係於停車接受稽查後，另逕自離去，核與道路
      交通管理處罰條例第60條第1項所定駕駛人違規後，拒絕
      停車接受稽查或不聽制止而逃逸之要件不合（該條文義顯
      係指駕駛人違規後，根本沒有停車就離去之情形），故異
      議人所為應非該當交通管理處罰條例第60條第1項之「拒
      絕停車接受稽查而逃逸」要件；而屬同條第2項第1款之「
      不服從」交通勤務警察稽查（未經允准逕自離開現場）之
      違規行為。是原處分機關依道路交通管理處罰條例第60條
      第1項規定予以裁罰即與法未合。
（二）又汽車駕駛人有道路交通管理處罰條例第48條、第60條第
      2項第1款情形者，除依原條款處罰鍰外，各記違規點數1
      點，道路交通管理處罰條例第63條第1項第1款定有明文，
      則本件異議人已於上揭聲明異議狀及查詢單中自承為本件
      違規之駕駛人，自當依上開規定記點，是原處分機關就異
      議人本件2個違規行為漏未依同條第63條第1項第1款各記
      違規點數1點，亦有未洽。
（三）綜上，本件受處分人異議意旨雖無理由，惟原處分既有未
      洽，自應由本院將原處分撤銷，另依同條例第48條第1項
      第2款、第60條第2項第1款、道路交通管理事件統一裁罰
      基準及處理細則第2條所定之到案日前到案規定，逕行裁
      處異議人各依該條項最低額罰鍰600元及900元，並依同條
      例第63條第1項第1款規定併予記違規點數2點如主文所示
      ，以資適法。
六、據上論斷，應依道路交通案件處理辦法第20條，裁定如主文
    。
中　　華　　民　　國　　96　　年   　6 　　月  　20   日
                  交通法庭    法  官  方鴻愷
以上正本證明與原本無異。
如不服本裁定，應於裁定送達後5日內向本院提出抗告狀。
中　　華　　民　　國　　96　　年   　6 　　月  　20   日
                              書記官  吳美雲
